【裁判字號】    95,交聲,257
【裁判日期】    950630
【裁判案由】    違反道路交通管理處罰條例聲明異議
【裁判全文】
臺灣臺北地方法院交通事件裁定         95年度交聲字第257號
原處分機關  臺北市交通事件裁決所
異  議  人
即受處分人  甲○○
上列受處分人因違反道路交通管理處罰條例案件，對臺北市交通
事件裁決所於中華民國九十五年三月八日所為之處分（北市裁二
字第裁二二—Ｚ00000000號），聲明異議，本院裁定如
下：
    主  文
異議駁回。
    理  由
一、按汽車行駛高速公路應依速限標誌指示，高速公路交通管制
    規則第五條第一項前段定有明文；又汽車行駛於高速公路或
    設站管制之道路，而不遵管制之規定者，處汽車駕駛人新臺
    幣（下同）三千元以上六千元以下罰鍰，道路交通管理處罰
    條例第三十三條第一項定有明文。而汽車駕駛人駕駛汽車違
    反道路交通管理處罰條例第三十三條規定者，除應依該條所
    規定之罰鍰處罰外，並予記違規點數一點，道路交通管理處
    罰條例第六十三條第一項第一款亦有明文規定。再違反道路
    交通管理處罰條例第三十三條之事件，於期限內繳納或到案
    聽後裁決者，處三千元罰鍰；復行為人若有違反道路交通管
    理處罰條例之情形者，應填製舉發違反道路交通管理事件通
    知單，並於被通知人欄予以勾記，其中當場舉發被查獲之駕
    駛人或行為人為受處分人時，應將該通知單填記後交付該行
    為人簽名或蓋章收受之；拒絕簽章者，並記明其事由，視為
    已收受，本件案發時之違反道路交通管理事件統一裁罰基準
    及處理細則第二條第二項、第十一條第一項第一款中段亦規
    定甚明。
二、本件異議人即受處分人甲○○於民國九十五年一月十日凌晨
    一時十分許，持逾期之駕駛執照駕駛車牌號碼九四○八—Ｇ
    Ｑ號自用小客車，在國道三號高速公路南向車道上行駛，行
    經該高速公路三四六公里處時，該處限速為時速一一○公里
    ，受處分人竟以時速一三一公里即超越限制時速二十一公里
    之高速行駛，經內政部警政署國道公路警察局第八警察隊善
    化分隊警員戴鵬洲、莊文將，使用雷射測速槍測得受處分人
    之上開時速，即以受處分人違反道路交通管理處罰條例第二
    十二條第一項第六款、第三十三條第一項（漏載第一項）之
    規定，當場攔停並開立內政部警政署國道公路警察局公警局
    交字第Ｚ00000000號舉發違反道路交通管理事件通
    知單，並指定應於九十五年一月二十五日前繳納罰鍰或前往
    原處分機關即臺北市交通事件裁決所聽候裁決，同時將舉發
    通知單交由受處分人簽收，惟受處分人拒絕簽收，警員遂將
    受處分人拒絕簽章事由記明在該舉發通知單上，而視為已收
    受該通知單。嗣受處分人於九十五年一月十七日向原處分機
    關提出申訴，經原處分機關函詢舉發單位調查結果，仍認受
    處分人確有前揭違規行為，乃於九十五年三月八日依前開道
    路交通管理處罰條例第二十二條第一項第六款、第三十三條
    第一項、第六十三條第一項第一款（裁決書漏載第一款）、
    違反道路交通管理事件統一裁罰基準及處理細則第四十三條
    、第四十四條及違反道路交通管理事件統一裁罰基準表之規
    定，分別裁處受處分人罰鍰一千八百元及三千元並記違規點
    數一點；其中受處分人關於原處分機關就其違反道路交通管
    理處罰條例第二十二條第一項第六款，持逾期之駕駛執照駕
    車部分所為裁罰，受處分人未聲明異議，合先敘明。
三、據受處分人之聲明異議狀意旨，固坦承其有於上開時間，駕
    車行駛於國道三號高速公路，惟矢口否認有何違規之行為，
    辯稱：當時車道上同時有多輛車併行且車速皆超越伊所駕車
    輛，如何確定即係伊所駕車輛超速云云。經查：
（一）受處分人確有於前揭時間，駕駛前揭車牌號碼之自用小客
      車沿國道三號高速公路北向南方向車道行駛，行經南下三
      四六公里處時，該處速限為每小時一一○公里，詎受處分
      人竟以時速一三一公里之高速行駛，為正在該處執行交通
      稽查勤務之國道公路警察局第八警察隊善化分隊員警戴鵬
      洲以雷射測速槍察覺受處分人有上開違規行為，旋即由莊
      文將、乙○○○○示意攔停稽查等情，業經證人即警員戴
      鵬洲於本院九十五年五月二十九日調查期日中到庭證述：
      「當地限速是一百十公里，當地在國道三號南下三四六公
      里，當時我站在車外手持雷射槍執行測速勤務，當時同時
      有經過四部車，當時違規車輛是行駛在中線車道，當時受
      處分人車輛超速，另外三輛車速沒有超速，而且與受處分
      人距離還有一百二十公尺以上，在我攔停後，我有把測得
      的車速數據給受處分人看，他說他跟朋友在聊天，但是我
      們就是測得他的車速一三一公里，他說他沒有超速行為。
      」、「（問：是否確定你瞄準的車輛是否就是受處分人的
      車輛？）是的。」、「（問：當時受處分人所駕駛的車輛
      與前後車輛的距離為何？）受處分人所駕駛的車輛距離第
      三部車至少有壹佰公尺以上的距離。」及「（問：你們怎
      麼知道測到的車輛就是攔檢的車輛？）如果前面三部車輛
      沒有超速，我們就會歸零。我們從頭到尾就是瞄準受處分
      人的車輛與其他車輛有相當距離，並不會有誤。」等語明
      確，復經證人莊文將於同一調查期日中到庭具結證稱：「
      雷射槍是一對一測速，即使兩部車並行，也是一對一，雖
      然同時有四部車在行駛，但雷射槍是同時一部一部測速，
      不受影響。」及「（問：在觀孔觀測時，可以看到整部車
      輛嗎？）是的」等語無訛，是由證人莊文將、戴鵬洲之證
      述及卷附關於本件雷射測速槍之構造說明及使用手冊可知
      ，雷射槍上有一圓孔瞄準鏡係單一瞄準用以鎖定某一部車
      輛，且當其發覺受處分人車速過快而扣下按鍵板測速為止
      ，因其他同行車輛係距受處分人所駕車輛至少有一百公尺
      以上之距離，應無法出現於警員所持測速槍之觀測圓孔瞄
      準鏡而造成誤判。再本件測距為三一四點八公尺，係於本
      件雷射測速槍之有效測距範圍內，其所測量之速度應相當
      精準，且由前揭雷射測速槍使用手冊內容所述，其測速縱
      有誤差「只會減低測速，不會偏高，對違規車不會冤枉」
      等情；參酌卷附本件所使用雷射測速槍之相關檢驗證明資
      料佐證可知，應認本件警員所使用雷射測速槍本身並無功
      能上之瑕疵，受處分人徒以上開臆測之詞爭執，卻未提出
      相關證據以實其說，所辯顯非可採，受處分人確有上述違
      規行為，可堪認定。
（二）按證人莊文將、戴鵬洲乃為原處分機關所認定受處分人有
      前開違規行為之證人，其並於本院前開調查期日到庭在本
      院法官面前以言詞供述本件訴訟上之待證事實即受處分人
      有上述違規事實，則本院由舉發警員即證人莊文將、戴鵬
      洲上開供述已得有受處分人確有上述違規行為之心證，且
      於本件卷存證據資料內並無任何積極證據足以證明證人等
      上開供述係屬虛偽，亦無有足以令人顯信證人等之供述為
      不可採之證據存在，本院自不得僅以證人莊文將、戴鵬洲
      為本件掣單告發受處分人之警員即全盤抹煞其在訴訟上所
      具有之證人資格；而受處分人對前開證人莊文將、戴鵬洲
      之供述並無法舉出或請本院調查任何對其有利之證據資料
      ，足使本院對證人等所供述受處分人違規之事實產生任何
      合理之懷疑；且交通警察掣單舉發違反道路交通管理處罰
      條例所列之違規行為，本質上為行政處分，係行政機關基
      於職務上之權力，就公法上具體事件所為之決定，而對外
      直接發生具有公法上效果之單方行政行為，基於公務員為
      公法上行為具有公信力之原則，該行政行為當可被推定為
      真正，其據以依法處分之事實認定亦為正確無誤。從而，
      受處分人前開辯解，尚難認為可採。本件事證明確，受處
      分人之前揭違規行為堪予認定。
四、綜上所述，受處分人確有於前揭時、地駕駛汽車超速違規行
    駛於高速公路之行為，而受處分人係於舉發通知單上所載應
    到案日期前，即向原處分機關提出申訴，原處分機關乃依前
    揭道路交通管理處罰條例第三十三條第一項、第六十三條第
    一項一款、違反道路交通管理事件統一裁罰基準及處理細則
    第四十四條第一項暨違反道路交通管理事件統一裁罰基準表
    之規定，裁處受處分人三千元罰鍰，並記違規點數一點，經
    核並無違誤，本件異議為無理由，自應予以駁回。
據上論斷，應依道路交通案件處理辦法第十九條，裁定如主文。
中    華    民    國  九十五  年    六    月   三十   日
                  臺灣臺北地方法院交通法庭
                      法      官    雷淑雯
以上正本證明與原本無異。
如不服本裁定，應於裁定送達後五日內向本院提出抗告狀。
                      書  記  官    陳弘文
中    華    民    國  九十五  年    六    月   三十   日


司法院資訊處製作；財團法人民間司法改革基金會備份。
